臺灣嘉義地方法院民事判決　　　　　　　　96年度訴字第24號
原　　　告　甲○○
訴訟代理人　丙○○
被　　　告　乙○○
訴訟代理人　丁○○
上列當事人間請求返還消費借貸事件，本院於民國96年6月12日
言詞辯論終結，判決如下：
    主  文
原告之訴及假執行之聲請駁回。
訴訟費用由原告負擔。
    事實及理由
壹、原告起訴聲明：１、被告應給付原告新臺幣（下同）1,800,
    000元及自起訴狀繕本送達之翌日起至清償日止，按週年利
    率5%計算之利息。２、願供擔保，請准宣告假執行，而主張
    下列各情：
一、被告所設立之聖麒企業有限公司（下稱聖麒公司）與原告所
    經營之正和製藥股份有限公司（下稱正和公司）於民國87年
    1月15日訂立藥品經銷合約書，以聖麒公司為正和公司之經
    銷商。嗣聖麒公司、正和公司為因應健保制度之變革，即思
    另成立新公司經營，被告提議利用既有之聖麒公司作為經營
    之基礎，兩造即同意由原告出資新臺幣（下同）600,000元
    、被告出資400,000元以成立新藥品公司，並於90年11月26
    日訂立協議書而成立合夥關係。原告嗣依「新藥品公司成立
    擬定資料」第7條：「本人（即被告）每月開支需求為300,0
    00元，不足款項，擬請公司暫借（借款期限1年），於股金
    盈餘發放時照數償還公司」，每月給付數額不等之款項予被
    告合計1,800,000元。被告嗣於92年6月13日由其概括委任之
    代理人即訴外人林益聖與原告訂立協議書，該協議書第3條
    約定被告應清償上開借款，並交予甲○○代償聖麒公司之對
    外借款，爰依協議書第3條之法律關係請求如上開聲明所示
    。
二、對被告抗辯之陳述：
    依被告書立之「委託同意書」所示內容，被告業授與全部代
    理權予訴外人林益聖，而未就代理權予以限制，故訴外人林
    益聖所簽協議書即對被告發生效力。況被告並未舉證該協議
    書係訴外人林益聖遭詐欺或脅迫所訂立或有其他無效事由，
    是被告自應受該協議書之拘束。
貳、被告則聲明：１、原告之訴及假執行之聲請駁回，２、如受
    不利判決，願供擔保請准宣告免為假執行，而以下列情詞置
    辯：
一、貸與人即債權人為聖麒公司而非原告，故原告無借款返還請
    求權。而原告並非聖麒公司之股東亦非公司負責人，自無代
    表聖麒公司請求返還借款之權利。
二、依「新藥品公司成立擬定資料」第7條，系爭借款債務之清
    償期係聖麒公司股金盈餘發放時，而聖麒公司尚未分配盈餘
    ，故被告所負借款債務尚未屆清償期，故無給付義務。
三、92年6月13日協議書之訂立非出於被告本意，故為無效。
參、本院判斷：
一、原告主張聖麒公司與正和公司於87年1月15日訂立藥品經銷
    合約書，以聖麒公司為正和公司之經銷商。兩造嗣於90年11
    月26日訂立協議書，約定由原告出資600,000元、被告出資4
    00,000元成立新藥品公司以經營藥品銷售業務，此有藥品經
    銷合約書、90年11月26日協議書、「新藥品公司成立擬定資
    料」在卷為憑，被告對此亦未爭執，應認為真實。
二、原告主張被告應依協議書第3條返還借款，被告則以上開情
    詞置辯，故本件首應審究者為原告得否依92年6月13日協議
    書請求返還借款。經查：該協議書載明：「甲方：正和公司
    ，負責人：甲○○。乙方：聖麒公司，負責人：乙○○，乙
    方代理人：林益聖。一、甲、乙雙方同意自92年5月31日起
    終止藥品代理關係，乙方代理區域及客戶全數由甲方收回。
    二、甲、乙雙方同意聖麒公司92年5月31日資產負債表所列
    各項資產、負債及股東權益部分，如事後有發生之交易、費
    用等需補列，依事實憑證補列，如對附件資產負債有疑義，
    請於7日內提出書面報告，否則視同同意。三、乙方負責人
    向聖麒公司之借款應無條件償還，並交予甲○○代償聖麒公
    司之對外借款。四、有關聖麒公司之公司大小章及存款簿經
    雙方協議由甲方代保管及使用直到應收票據到期及銀行帳款
    結清後取回…。甲方：正和公司，負責人；甲○○，乙方：
    聖麒公司，負責人：乙○○，乙方代理人：林益聖」。依上
    開協議書起始及末尾署名之當事人可知，該次協議書之當事
    人為正和公司、聖麒公司，而非本件兩造自然人。該次協議
    書當事人既為正和公司、聖麒公司，則該兩造當事人間之契
    約如何能課予非契約當事人之第三人即被告以返還借款義務
    而拘束被告，故原告本件請求實違反「債之相對效力」原則
    ，依法洵係無由。況依上開協議書第3條可知貸與人係聖麒
    公司，聖麒公司係借用物返還請求權之債權人而非原告，故
    原告不得請求被告返還借款。而協議書第3條固謂交予甲○
    ○代償聖麒公司之對外借款等語。然依該條客觀文義，亦僅
    係原告有代為受領清償借款之權限，而非謂原告即為該借用
    物返還請求權之權利主體，故原告不得以自己名義向被告請
    求清償借款。
三、綜前所述，原告依協議書第3條之法律關係請求被告給付借
    款及法定遲延利息，因原告並非貸與人，故不得向被告請求
    直接對己給付，且正和公司、聖麒公司間92年6月13日之協
    議書，依「債之相對性」原則，亦不得拘束非契約當事人之
    被告，是原告之訴為無理由，應與其假執行之聲請併予駁回
    。
肆、結論：原告之訴為無理由，依民事訴訟法第78條，判決如主
    文。
中　　華　　民　　國　　96　　年　　6 　　月　　26　　日
                      民二庭法　官　陳琪媛
以上正本係照原本作成
如對本判決上訴須於判決送達後20日內向本院提出上訴狀
中　　華　　民　　國　　96　　年　　6　　 月　　26　　日
                            書記官　林柑杏
